【裁判字號】    92,易,971
【裁判日期】    920917
【裁判案由】    竊盜
【裁判全文】
臺灣臺北地方法院刑事判決                          九十二年度易字第九七一號
    公  訴  人  臺灣臺北地方法院檢察署檢察官
    被      告  乙○○  男  二.
右列被告因竊盜案件，經檢察官提起公訴（九十二年度偵字第七一五○號），及移送
併案審理（九十二年度偵字第一○七九一號、臺灣板橋地方法院檢察署九十二年度偵
字第一○四○九號），本院判決如左：
    主  文
乙○○連續攜帶兇器竊盜，處有期徒刑玖月。
扣案之(1)六角扳手工具頭壹個、鐵棒壹支、六角扳手伍支、機車鑰匙參支，(2)磨尖機
車鑰匙壹支及(3)扳桿壹支、起子參支均沒收之。
    事  實
一、乙○○（原名黃稜峰）前於民國八十九年間因竊盜案件，經本院於八十九年六月
    二十三日以八十九年度易字第九五五號判處有期徒刑六月，緩刑三年，嗣經臺灣
    高等法院於八十九年十月二十四日以八十九年度上易字第二八六六號駁回上訴確
    定（尚不構成累犯）。猶不知悔改，於緩刑期內，因欠缺代步工具，竟基於為自
    己不法所有之概括犯意，利用所有自備之工具破壞機車電門鑰匙孔，先後於下列
    時、地，竊取他人所有之機車。
（一）於九十二年二月二十五日下午二時十五分許（起訴書誤載為二十分許），在台
      北市大安區○○○路○段二十六巷七號前，為竊取甲○○所有停放在該處之車
      牌號碼ＤＶＸ─七三○號輕型機車，基於毀損犯意，攜帶其所有自備已磨尖之
      機車鑰匙三支及已鑽磨過客觀上可充作兇器使用之六角扳手五支、六角扳手工
      具頭一個、鐵棒一支，插入機車電門鑰匙孔強行轉動電門，損壞機車電門之防
      盜功用，足以生損害於甲○○，適為甲○○發現，始未得逞。事經甲○○報請
      員警到場處理，扣得乙○○所有用以竊取機車之上開機車鑰匙三支、六角扳手
      五支、六角扳手工具頭一個及鐵棒一支，而查悉上情。
（二）乙○○於九十二年四月五日下午四時許，在台北縣板橋市○○路停車場內，持
      其所有自行磨尖之機車鑰匙一支，以同一手法，破壞丁○○所有車牌號碼ＡＭ
      Ｒ─○三三號重型機車（價值約新台幣《下同》二萬元）之電門鑰匙孔，損壞
      機車電門之防盜功能（毀損部分未據告訴）。乙○○扳動機車把手時，為台北
      縣政府板橋市海山分局海山派出所警員丙○○巡邏發現，盤查時自其身上查獲
      上開機車鑰匙一支，而未得手。
（三）於九十二年四月二十四日下午一時三十分許，在台北市○○區○○路、四維路
      口，為竊取戊○○所有停放於該處之車號ＢＬＫ─六○六號重型機車（價值約
      六萬元），乙○○又持其所有自備之起子三支及客觀上可作為兇器使用之扳桿
      一支，破壞該機車大鎖及龍頭電門鎖（毀損部分未據告訴），得手後，供己騎
      乘作為代步工具。嗣於同日下午二時許，乙○○騎乘該輛竊得之機車行經福和
      橋時，為警起出其用以竊盜之扳桿一支及起子三支，而查悉上情。
二、案經甲○○訴請臺北市政府警察局大安分局報請臺灣臺北地方檢察署檢察官偵查
    起訴暨台北市政府警察局中正第二分局報請臺灣臺北地方法院檢察署檢察官及臺
    北縣政府警察局海山分局報請臺灣板橋地方檢察署檢察官移送本院併案審理。
    理  由
一、訊據被告乙○○對其以右揭事實欄（一）、（三）所載攜帶上開工具，破壞機車
    電門鑰匙孔，竊取車牌號碼ＤＶＸ─七三○號輕型機車、ＢＬＫ─六○六號重型
    機車之事實均坦承不諱，就事實欄（二）所載，為警當場查獲持有磨尖之機車鑰
    匙一支，亦不爭執，惟仍矢口否認有何利用該機車鑰匙竊取車號ＡＭＲ─○三三
    號重型機車之竊盜犯行，辯稱：扣案之磨尖鑰匙一支，係伊用以摳指甲之用，伊
    在台北縣板橋市○○路停車場內不曾碰觸到車號ＡＭＲ─○三三號重型機車云云
    。經查：
（一）被告於九十二年二月二十五日下午二時十五分許，在台北市大安區○○○路○
      段二十六巷七號前，為竊取告訴人甲○○所有停放在該處之車牌號碼ＤＶＸ─
      七三○號輕型機車，持其所有攜帶至場之已磨尖機車鑰匙三支及已鑽磨過客觀
      上可充作兇器使用之六角扳手五支、六角扳手工具頭一個、鐵棒一支，插入電
      門之鑰匙孔強行轉動機車電門，損壞機車電門之防盜功用，為告訴人即機車所
      有人甲○○當場發現，報警處理而未能得逞一節，除據被告於本院審理中自白
      不諱（見本院九十二年六月十六日訊問筆錄第二頁），且迭經其前於警、偵訊
      中供述：「我於今（二五）日下午約十四時十五分左右，於台北市大安區○○○路○段二十六巷七號前，正在偷竊一部山葉廠牌機車車號ＤＶＸ─七三○號
      （黑色、引擎號碼五FH六一四五二三號）被車主發現報警。‧‧‧（問：你今
      日偷竊ＤＶＸ─七三○號輕型機車時使用何種工具？工具何人所有？）我今日
      帶有一支六角板手工具頭、鐵棒一支、經過鑽磨之六角板手五支、機車鑰匙三
      支。以上之工具均是我所有」、「（問：《告以移送要旨》有何辯解？）有此
      事，我拿行竊工具插入鎖頭時，車主就出現，自後方將我抓住」等語在卷（見
      臺灣臺北地方法院檢察署九十二年度偵字第七一五○號偵查卷第五頁反面、第
      十九頁正面），核與告訴人甲○○於警訊中指訴：「我於今日下午‧‧‧發現
      我停放於台北市○○○路○段二十六巷七號前之輕機車（車號ＤＶＸ─七三○
      ），遭一名男子用鐵器動手轉動車鎖意圖竊取機車，‧‧‧。（問：經你檢查
      車子有何異狀？）龍頭鎖已被打開，車鎖被破壞了」等語之被竊情節相符（見
      臺灣臺北地方法院檢察署九十二年度偵字第七一五○號偵查卷第七頁反面），
      並有機車照片二幀、甲○○出具之贓物認領保管單（見臺灣臺北地方法院檢察
      署九十二年度偵字第七一五○號偵查卷第九至十一頁）及扣案被告所有磨尖之
      機車鑰匙三支及已鑽磨過客觀上可充作兇器使用之六角扳手五支、六角扳手工
      具頭一個、鐵棒一支可稽，堪認被告出於任意性之自白，確與事實相符。
（二）被告於九十二年四月二十四日下午一時三十分許，在台北市○○區○○路、四
      維路口，以所有之起子三支及客觀上可作為兇器使用之扳桿一支，破壞車號Ｂ
      ＬＫ─六○六號重型機車之大鎖、電門鎖，竊取該輛機車得手之事實，亦經被
      告分別於警訊、偵查及本院調查時供承：「該機車ＢＬＫ─六○六是我於九十
      二年四月二十四日下午一時三十分，在北市○○○○○路口，我一個人以自備
      工具扳桿及起子，撬開大鎖與車頭鎖，然後發動電門竊走該部重機車ＢＬＫ─
      六○六。竊取該部機車是作為代步工具之用」、「（問：有無竊取車號ＢＬＫ
      ─六○六重型機車？）有，在台北市○○路巷內偷的，約在今日下午一點半左
      右偷」等語甚詳（見臺灣臺北地方法院檢察署九十二年度偵字第一○七九一號
      偵查卷第五頁反面、第十八頁），且有證人戊○○於警訊中證稱: 「（問:失
      竊的機車詳細車籍資料為何？該車於何時？何地？發現被竊走，車主是誰？）
      普通重機，山葉，銀色，車牌ＢＬＫ─六○六。車主是我本人。‧‧‧我的車
      原本是完好的，現在車的龍頭鎖‧‧已被破壞，損失約一千三百元」、「（問
      ：卷附ＢＬＫ─六○六機車是否你偷竊？《提示照片》）是」等語（見臺灣臺
      北地方法院檢察署九十二年度偵字第一○七九一號偵查卷第六頁反面、本院九
      十二年六月十六日訊問筆錄第二頁），暨戊○○出具之贓物認領保管單、機車
      照片、車籍作業系統─查詢認可資料各一紙（見臺灣臺北地方法院檢察署九十
      二年度偵字第一○七九一號偵查卷第七、九、十四頁）及扣案扳桿一支、起子
      三支可資佐證。
（三）被告雖矢口否認竊取車號ＡＭＲ─○三三號重型機車未遂之犯行，辯稱扣案已
      磨尖之機車鑰匙，係其用以摳指甲之用云云。然查：
   (1) 被告於九十二年四月五日下午四時許，在台北縣板橋市○○路停車場內，持其
      所有自行磨製之機車鑰匙一支，破壞被害人丁○○所有車號ＡＭＲ─○三三號
      重型機車之電門鑰匙孔，並試圖扳動該輛機車之龍頭鎖一情，業據現場目擊證
      人即台北縣政府板橋市海山分局海山派出所警員丙○○於本院訊問時結證：「
      （問：被告九十二年四月五日在板橋市新站停車場，你是否在場？）在。（問
      ：當時你看到何事？）我從停車場的出入口進去，看到被告正在扳動機車的電
      門，‧‧‧因為該處每月機車失竊將近一百部，我直覺他是在偷機車，所以我
      叫他把口袋的東西拿出來，他拿出一把改造機車鑰匙」、「（問：你發現被告
      時，他在做什麼？）他有開啟機車的動作，低頭在轉動把手。‧‧‧當場我通
      知車主來，車主說鎖頭有鬆動的現象」等語在卷（見本院九十二年九月三日審
      判筆錄第三至五頁）。
   (2) 證人丙○○為執行公權力之警察，與被告及被害人丁○○均不相識，又無利害
      關係，衡情並無干冒偽證刑責，於具結後故為虛偽不實證詞之必要。而其證稱
      親眼目睹被告有開啟機車動作及低頭轉動機車把手一情，與證人丁○○於警訊
      中指證：「‧‧‧警方通知我所有之ＡＭＲ─○三三重機車遭竊並查獲犯嫌。
      ‧‧‧（問：你停放之重機車龍頭鎖電門所有無上鎖？機車有無損壞？）電門
      鎖有鎖上，查看時電門鎖已打開，有被破壞痕跡」之情節（見臺灣板橋地方法
      院檢察署九十二年度偵字第七二六一號偵查卷第八頁）及機車電門照片三幀（
      見臺灣板橋地方法院檢察署九十二年度偵字第七二六一號偵查卷第二十八、二
      十九頁），互能吻合，益徵員警丙○○證稱目睹被告於案發時有開啟機車動作
      及低頭轉動機車把手一節非虛，於證據取捨上，自不得因證人丙○○為具有輔
      助偵查職務之員警，逕為捨棄其親自見聞經歷之證詞不採。
   (3) 姑不論被告辯稱扣案之磨尖機車鑰匙一支，係用以摳指甲之用一情，與吾人處
      理指甲污垢之經驗法則有間。被告於警詢中空言在板橋新站停車場內，係在等
      候隻身前往火車站購買車票之綽號「阿德」友人云云，卻無法指出「阿德」之
      真實姓名年籍資料，究否為卸責避究之詞，已非無疑。以被告另於警詢時辯稱
      該名「阿德」友人甫於案發日中午十二時多，撥打其手機相約前往基隆拜拜觀
      之，被告與「阿德」應甚熟稔，迄今竟不能提出「阿德」之連絡電話，豈為事
      理之常。況被告倘真在該停車場內等候購買火車票之友人「阿德」，以證人丙○○證稱停車場距火車站僅約五百公尺之遠（見本院九十二年九月三日審判筆
      錄第三、四頁），衡情「阿德」見被告許久仍未抵達車站相會，亦應撥打被告
      手機詢以詳情或返回停車場一探究竟，方合常情，焉何員警與被告在停車場停
      留半個小時之久，「阿德」竟然音訊全無，彷彿自該時刻起從世上消失一般（
      見本院九十二年九月三日審判筆錄第四頁）。被告辯稱在停車場內等候友人「
      阿德」云云一節，較之上開信而有徵之證人丙○○及丁○○證詞，乖謬難以採
      信，至為灼然。此外，並有扣案之磨尖機車鑰匙一支、丁○○出具之台北縣政
      府警察局海山分局贓物認領收據及車籍作業系統─查詢認可資料可憑（見臺灣
      板橋地方法院檢察署九十二年度偵字第七二六一號偵查卷第十二、十七頁）。
      被告竊取車號ＡＭＲ─○三三號重型機車未遂之犯行，亦甚明確。
（四）本件事證明確，被告上開毀損及竊盜機車之犯行，均堪認定，應予依法論科。
二、按刑法第三百二十一條第一項第三款之攜帶兇器竊盜罪，係以行為人攜帶兇器竊
    盜為其加重條件，此所謂兇器，其種類並無限制，凡客觀上足對人之生命、身體
    、安全構成威脅，具有危險性之兇器均屬之，且祇須行竊時攜帶此種具有危險性
    之兇器為已足，並不以攜帶之初有行兇之意圖為必要（最高法院七十九年度台上
    字第五二五三號裁判要旨參照）。查本件被告竊取車牌號碼ＤＶＸ─七三○號輕
    型機車、ＢＬＫ─六○六號重型機車時，所持已鑽磨過之六角扳手五支、六角扳
    手工具頭一個、鐵棒一支、扳桿一支等工具，均屬金屬質地，堅硬且重量非輕，
    並可供人單手緊握施力，如用以施暴、脅迫、抵抗，依一般社會觀念，足使人之
    生命、身體、安全受有危害，自堪認屬兇器。核被告竊取車牌號碼ＤＶＸ─七三
    ○號輕型機車、ＢＬＫ─六○六號重型機車之所為，分別係犯刑法第三百二十一
    條第二項、第一項第三款之攜帶兇器竊盜未遂罪，及刑法第三百二十一條第一項
    第三款之攜帶兇器竊盜既遂罪。其攜帶已磨尖之機車鑰匙竊取車牌號碼ＡＭＲ─
    ○三三號重型機車之所為，係犯刑法第三百二十條第一項之普通竊盜未遂罪。又
    被告以破壞車號ＤＶＸ─七三○號輕型機車電門鑰孔之方式，下手竊取該機車，
    另犯刑法第三百五十四條之毀損罪。被告上開三次竊取機車之犯行，時間緊接，
    手段相同，觸犯基本構成要件相同之竊盜罪名，顯係基於初始同一犯罪計劃下之
    概括犯意反覆為之，應依連續犯之規定論以一較重之連續攜帶兇器竊盜既遂罪處
    斷。被告損壞車號ＤＶＸ─七三○號輕型機車電門鑰匙孔之目的，在於竊取該機
    車，所犯毀損罪及攜帶兇器竊盜罪間，有方法目的之牽連犯關係，應從一較重之
    連續攜帶兇器竊盜既遂罪論處。公訴人就被告毀損車號ＤＶＸ─七三○號機車電
    門鑰匙孔之犯行，雖未論及，然此毀損部分與上開加重竊盜犯行，有牽連犯之裁
    判上一罪關係，為起訴效力所及，本院諭知擴張起訴事實及起訴法條後，應併予
    審理。又臺灣臺北地方法院檢察署檢察官（偵查案號：九十二年度偵字第一○七
    九一號）及臺灣板橋地方法院檢察署檢察官（偵查案號：九十二年度偵字第一○
    四○九號）移請本院併案審理之竊取車牌號碼ＡＭＲ─○三三號重型機車、ＢＬ
    Ｋ─六○六號重型機車犯行，雖均未據起訴，然與被告竊取車號ＤＶＸ─七三○
    號輕型機車之起訴犯行，有連續犯之裁判上一罪關係，基於審理不可分原則，亦
    為起訴效力所及，本院仍應併予審理，特此敘明。爰審酌被告前於八十九年間因
    竊盜案件，經本院於八十九年六月二十三日以八十九年度易字第九五五號判處有
    期徒刑六月，緩刑三年，嗣經臺灣高等法院於八十九年十月二十四日以八十九年
    度上易字第二八六六號駁回上訴確定，有卷附臺灣高等法院被告全國前案紀錄表
    可考，於緩刑期內，因竊取他人機車為警查獲解送經檢察官諭令交保後，仍不知
    深切反省，一再以破壞機車電門之方式竊取他人所有機車，惡性非小，暨其犯罪
    動機、目的、手段、所竊財物之價值、犯罪所生危害程度，及犯後態度等一切情
    狀，本院認非令其與社會隔離相當期間，恐難令其深自反省，無由收刑罰教化之
    效，量處如主文所示之刑，以示懲儆。扣案之六角扳手工具頭一個、鐵棒一支、
    六角扳手五支、機車鑰匙三支、磨尖之機車鑰匙一支及扳桿一支、起子一支，均
    為被告所有供犯罪所用之物，併依刑法第三十八條第一項第二款規定沒收之。
據上論斷，應依刑事訴訟法第二百九十九條第一項前段，刑法第五十六條、第三百二
十一條第一項第三款、第五十五條、第三十八條第一項第二款，罰金罰鍰提高標準條
例第二條，判決如主文。
本案經檢察官呂朝章到庭執行職務
中      華      民      國    九十二    年      九      月      十七    日
                                      臺灣臺北地方法院刑事第十四庭
                                          審判長法  官  宋  松  璟
                                                法  官  吳  冠  霆
                                                法  官  吳  秋  宏
右正本證明與原本無異。
如不服本判決，得自收受送達之日起十日內，向本院提起上訴。
                                                書記官  林  碧  華
中      華      民      國    九十二      年    九      月      十七   日
附錄本案論罪科刑法條全文：
刑法第三百二十條第一項
意圖為自己或第三人不法之所有，而竊取他人之動產者，為竊盜罪，處五年以下有期
徒刑、拘役或五百元以下罰金。
意圖為自己或第三人不法之利益，而竊佔他人之不動產者，依前項之規定處斷。
前二巷之未遂犯，罰之。
刑法第三百五十四條
毀棄、損壞前二條以外之他人之物或致令不堪用，足以生損害於公眾或他人者，處二
年以下有期徒刑、拘役或五百元以下罰金。


司法院資訊處製作；財團法人民間司法改革基金會備份。
